最　高　行　政　法　院　判　決　　　　　　　　　　九十三年度判字第四三九號
　　上　訴　人　甲○○
　　訴訟代理人　丙○○律師
　　被 上訴 人　臺北市政府
　　代　表　人　乙○○
右當事人間因都市計畫法事件，上訴人對於中華民國九十一年十二月三十一日臺北高
等行政法院九十年度訴字第七○五四號判決，提起上訴，本院判決如左：
　　主  文
上訴駁回。
上訴審訴訟費用由上訴人負擔。
　　理  由
一、上訴人在位於都市計畫第四種商業區內之台北市中山區○○○路○段二十五號地
    下一樓建物經營「帥賓三溫暖」，經被上訴人所屬警察局中山分局於民國八十九
    年十月十四日臨檢查獲有媒介性交易、明眼人按摩等違規情事，被上訴人以上訴
    人違規使用為性交易仲介業、明眼人按摩業，違反都市計畫法第三十五條、都市
    計畫法台北市施行細則第十條之一及台北市土地使用分區管制規則第二十三條、
    第二十四條規定，依都市計畫法第七十九條第一項規定，以九十年二月六日府都
    一字第九○○一二五九三○○號裁處上訴人罰鍰新台幣（下同）二十萬元並勒令
    停止使用。上訴人不服，提起訴願，亦遭駁回，遂提起本件訴訟。
二、上訴人於原審起訴主張略以：上訴人於系爭建物開設帥賓三溫暖，係作商業使用
    ，依法領有商業登記證及營利事業登記證，被上訴人引據之都市計畫法台北市施
    行細則逾越都市計畫法第三十五條之規定，增加人民對財產權行使之限制，顯然
    違反憲法第二十三條、中央法規標準法第五條第二款及司法院釋字第三一三號、
    三六○號解釋所揭示之法律保留原則。上訴人於八十九年十月十四日尚在經營帥
    賓三溫暖，因被查獲有以明眼人按摩等涉嫌妨害風化情事，由被上訴人所屬警察
    局中山分局將上訴人移送法院偵辦中，有該分局偵辦甲○○、施光時、呂燕玲涉
    嫌妨害風化案關係人一覽表影本可證，行政罰相對於刑罰僅具補充性，同一行為
    如同時為犯罪行為及違反社會秩序罰之行為，則袛能適用刑罰法律，此一原則已
    為德國違反秩序罰法及租稅通則法所採用，故我國傳統分別處罰之理論，非無商
    榷之餘地，本院七十六年判字第四五八號判決、八十四年判字第一二四九號判決
    及司法院釋字第五○三號解釋，就行政罰領域一事不二罰之原則可謂完全確立。
    可見被上訴人就同一事實又引據都市計畫法及同法台北市施行細則處予上訴人二
    十萬元罰鍰，自有違一事不再理之原則，原處分屬違法不當。上訴人已不在系爭
    建物經營帥賓三溫暖，原處分、訴願決定勒令停止使用部分已無從實施，爰請將
    訴願決定及原處分均撤銷。
三、被上訴人則略以：上訴人於系爭建物開設「帥賓三溫暖」，位於都市計畫第四種
    商業區內，經被上訴人所屬警察局派員於八十九年十月十四日，查獲該店僱用女
    服務生為男客從事猥褻性行為，違規使用為性交易仲介場所。由於該址未經核准
    變更，擅自使用作性交易仲介場所，乃查報為被上訴人正俗專案執行對象，經被
    上訴人警察局於八十九年十一月六日以北市警行字第八九三一一○九一○○號函
    查報在案，按實地檢查紀錄表內容所示違規事證經當事人簽名確認。再系爭建物
    位於都市計畫第四種商業區內，使用組別及使用項目，自應符合臺北市土地使用
    分區管制規則第二十三條、二十四條之規定，而該條文並未規定土地或建築物可
    允許或有條件允許使用為性交易仲介業。今查獲上訴人於系爭建物內從事媒介性
    交易及明眼人按摩，已違反臺北市土地使用分區管制規則之規範，其違法情節明
    確，被上訴人援引都市計畫法第七十九條規定，處上訴人二十萬元罰鍰並勒令停
    止使用，並無違誤，亦未違反法律明確性原則及司法院釋字第三一三號解釋意旨
    。有關上訴人所提一事不再理之爭議，行政罰與刑事犯兩者之法規規範目的、處
    罰目的、客體、舉證法則及證明程度皆不同，之間並無從一重或吸收之問題，而
    並行不悖，各有其適用。參酌法務部九十年九月五日九十法律字第○三一四○○
    號解釋函，又依被上訴人執行正俗專案停止及恢復供水供電工作方案第六項分工
    事項規定，由被上訴人警察局負責取締非法經營，媒介性交易、毒品及賭博性電
    動玩具案件並查報，再由被上訴人都市發展局負責對違反都市計畫法之處分事宜
    ，被上訴人依警局查報之臨檢紀錄及違規事證，續辦違法處分事宜，應無違誤等
    語，資為抗辯。
四、原審斟酌全辯論意旨及調查證據之結果，略以：上訴人在位於都市計畫第四種商
    業區內之系爭建物經營「帥賓三溫暖」，經被上訴人所屬警察局中山分局八十九
    年十月十四日臨檢該建物時，查獲該店僱用女服務生為男客從事色情按摩之猥褻
    行為，違規使用為媒介性交易場所、明眼人按摩場所之事實，有警察局臨檢紀錄
    表影本在原處分卷可稽，上訴人亦不否認於前開時地為警查獲有以明眼人按摩涉
    嫌妨害風化之事實，事證明確。經核系爭建物位於都市計畫第四種商業區內，依
    台北市土地使用分區管制規則第二十三條、第二十四條規定，第四種商業區並無
    可供性交易仲介業、明眼人按摩業之使用組別，依臨檢紀錄表內容所載，當時有
    三位店內女服務生正分別為男客做全身指油壓按摩及撫摸生殖器官，甚至其中有
    （男女）兩人全裸未著衣物，且經在場女服務生及男客簽名確認，足見上訴人於
    系爭建物從事明眼人按摩及性交易仲介業，有違台北市土地使用分區管制規則第
    二十三條、第二十四條規定，是被上訴人裁處上訴人二十萬元罰鍰並勒令停止使
    用，訴願決定予以維持，揆諸都市計畫法第三十五條、第七十九條第一項、都市
    計畫法台北市施行細則第十條之一第二款、台北市土地使用分區管制規則第二十
    三條及第二十四條規定，並無不合。上訴人雖主張其經被上訴人所屬警中山分局
    移送偵辦，刑事部分尚未確定，被上訴人復就同一事實科處罰鍰，有違一事不再
    理原則；且引據逾越母法都市計畫法第三十五條之都市計畫法台北市施行細則，
    增加人民對財產權行使之限制，有違法律保留原則；另上訴人已不在系爭建物經
    營帥賓三溫暖，原處分關於勒令停止使用部分已無從實施云云。惟查都市計畫法
    台北市施行細則係依都市計畫法第八十五條之授權訂定，於台北市都市計畫地區
    範圍內劃定各使用分區，並依該施行細則第二十六條授權，為依都市計畫法第三
    十二條第二項規定，將使用分區用建築物及土地之使用再予劃分不同程序之使用
    管制，另訂台北市土地使用分區管制規則實施管理，並未違反法律保留原則。又
    行政罰與刑罰之規範目的及處罰程度不同，不能混為一談，不生一事不再理之問
    題，而本件事證明確業如前述，亦無須待刑事判決確定可言。另上訴人所稱已不
    在系爭建物經營帥賓三溫暖乙節縱然屬實，亦係其事後依原處分所命勒令停止使
    用所為，於原處分所為勒令停止使用部分並無影響，上訴人主張並無可採。從而
    原處分及訴願決定均無違誤，因而將訴願決定及原處分均予維持，駁回上訴人之
    訴。
五、本院經核原判決於法並無違誤。上訴意旨仍執前詞並主張遍查所有法令並無明確
    禁止明眼人在三溫暖為顧客從事按摩服務之規定，其並無「有礙商業之便利」可
    言，再者，何謂「有礙商業之便利」意義並不具體明確，以此不明確法令處罰上
    訴人罰鍰並勒令停止使用，嚴重損害上訴人財產權、生存權、工作權，原判決准
    許被上訴人以不明確法令處罰上訴人罰鍰二十萬元並勒令停止使用，有判決不適
    用法規或適用不當之違法。又原判決准許被上訴人將上訴人移請檢察官對上訴人
    作刑事處罰又為行政處罰，有違一事不再理法則，又刑事部分尚未查明前，被上
    訴人未予停止處罰，如上訴人在刑事部分查明並未妨害風化時，上訴人所受之行
    政處罰將無從補救，原判決未依職權命被上訴人停止執行，有違行政訴訟法第一
    百十六條第二項規定，爰請廢棄原判決，並撤銷訴願決定及原處分等語。然查「
    商業區為促進商業發展而劃定，其土地及建築物之使用，不得有礙商業之便利。
    」、「都市計畫範圍內土地或建築物之使用，或從事建造、採取土石、變更地形
    ，違反本法或各級政府依本法所發布之命令者，處其土地或建築物所有權人、使
    用人或管理人新臺幣六萬元以上三十萬元以下罰鍰，並勒令拆除、改建、停止使
    用或恢復原狀。不拆除、改建、停止使用或恢復原狀者，得按次處罰，並停止供
    水、供電、封閉、強制拆除或採取其他恢復原狀之措施，其費用由土地或建築物
    所有權人、使用人或管理人負擔。前項罰鍰，經限期繳納逾期不繳納者，移送法
    院強制執行。」都市計畫法第三十五條、第七十九條第一項分別定有明文。又「
    前條各使用分區使用限制如左：二、商業區：以建築商場（店）及供商業使用之
    建築物為主，不得有礙商業之便利、發展或有礙公共安全、衛生之使用。」、「
    在第三種商業區內得為左列規定之使用：一、允許使用（一）第二組：多戶住宅
    。（三二）第五十一組：公害最輕微之工業。二、附條件允許使用（一）第七組
    ：醫療保健服務業之精神病院。（六）第五十二組：公害較輕微之工業。」「在
    第四種商業區內得為左列規定之使用：一、允許使用（一）第二組：多戶住宅。
    （三二）第五十一組：公害最輕微之工業。二、附條件允許使用（一）第七組：
    醫療保健服務業之精神病院。（六）第五十二組：公害較輕微之工業。」都市計
    畫法台北市施行細則第十條之一第二款、台北市土地使用分區管制規則第二十三
    條及第二十四條亦有明定。而本件上訴人在位於都市計畫第四種商業區內之系爭
    建物經營「帥賓三溫暖」，從事媒介性交易、明眼人按摩等違規情事，被上訴人
    以上訴人違反都市計畫法第三十五條、都市計畫法台北市施行細則第十條之一及
    台北市土地使用分區管制規則第二十三條、第二十四條規定，裁處上訴人罰鍰二
    十萬元並勒令停止使用。揆諸前開規定，尚無違誤，訴願決定及原判決亦予維持
    ，均無不合。次查「行政訴訟繫屬中，行政法院認為原處分或決定之執行，將發
    生難於回復之損害，且有急迫情事者，得依職權或聲請，裁定停止執行。」行政
    訴訟法第一百十六條第二項前段固定有明文。惟行政法院是否准許停止執行，仍
    應視原處分或決定之執行，是否發生難於回復之損害，且有急迫之情事為斷。至
    於所謂「難於回復之損害」，係指其損害不能回復原狀，或不能以金錢賠償，或
    在一般社會通念上，如為執行可認達到回復困難之程度而言。而本件係屬違反都
    市計畫法裁處罰鍰事件，原處分予以執行罰鍰，如聲請人受有損害，依一般社會
    通念，並非不能以金錢補償之，尚非得據此停止原處分之執行。原審未依職權裁
    定停止原處分之執行，自無違背行政訴訟法第一百十六條第二項規定可言。末查
    原判決已就本件爭點即上訴人主張其刑事部分尚未確定，被上訴人復就同一事實
    科處罰鍰，有違一事不再理原則；且引據逾越母法都市計畫法第三十五條之都市
    計畫法台北市施行細則，增加人民對財產權行使之限制，有違法律保留原則各節
    ，為不可採等情。明確詳述其得心證之理由，有如前述。並與前開行為時都市計
    畫法、都市計畫法台北市施行細則等法令規定要無不合，尚無判決不適用法規或
    適用不當之違法。至於上訴人其餘訴稱各節，乃上訴人以其對法律上見解之歧異
    ，就原審取捨證據、認定事實之職權行使，指摘其為不當，均無可採。綜上所述
    ，上訴意旨指摘原判決違誤，求予廢棄，難認有理由，應予駁回。
據上論結，本件上訴為無理由，爰依行政訴訟法第二百五十五條第一項、第九十八條
第三項前段，判決如主文。
中　　華　　民　　國　　九十三　　　年　　　四　　　　月　　二十二　　　日
                    最 高 行 政 法 院  第 四 庭
                                審 判 長 法  官　　　徐　樹　海
                                         法  官      黃  合  文
                                         法  官　　　高　啟　燦
                                         法  官　　　吳　錦　龍
                                         法  官　　　林　茂　權
右  正  本  證  明  與  原  本  無  異
　　　　　　　　　　　　　　　　　　　　 法院書記官　王  褔  瀛
中　　華　　民　　國　　九十三　　　年　　　四　　　　月　　二十二　　　日
